【裁判字號】    97,易,55
【裁判日期】    970505
【裁判案由】    竊佔
【裁判全文】
臺灣屏東地方法院刑事判決                97年度易字第55號
公  訴  人  臺灣屏東地方法院檢察署檢察官
被      告  甲○○
            丁○○
上列被告因竊佔案件，經檢察官提起公訴（96年度調偵字第20號
），被告於準備程序進行中就被訴事實為有罪之陳述，本院裁定
進行簡式審判程序，判決如下：
    主      文
甲○○、丁○○意圖為自己不法之利益，而竊佔他人之不動產，
均處有期徒刑陸月，均減為有期徒刑參月，如易科罰金，均以銀
元參佰元即新臺幣玖佰元折算壹日。均緩刑貳年。
    事實及理由
一、甲○○及丁○○均明知屏東縣九如鄉○○段第627 地號土地
    ，係丙○○及乙○○兄弟所共有，竟分別基於意圖為自己不
    法利益之犯意，自民國89年間之某日起，未經丙○○及乙○○之同意，擅自在上開土地搭建建物養殖蝦子或養鴨、搭建
    豬舍養豬，分別竊佔上開土地面積0.0285公頃及0.00182 公
    頃。嗣經丙○○及乙○○於95年2 月17日前往上開土地勘查
    後，始知悉上情，並向台灣屏東地方法院檢察署檢察官提出
    告訴，且迄於檢察官於96年12月21日提起公訴時，仍未拆除
    上開土地上之建物。案經乙○○及丙○○告訴台灣屏東地方
    法院檢察署檢察官偵查起訴。
二、前揭犯罪事實，業據被告二人於本院審理時自白不諱，並有
    告訴人乙○○、丙○○於偵查中指述明確，並經證人韓明福
    及韓薪蒼證述明確，並有土地所有權狀影本、勘驗筆錄及土
    地複丈測量成果圖兩份、現場照片14張在卷可稽，足見被告
    二人自白竊佔，堪認與事實相符，從而，本件被告二人犯行
    堪以認定。
三、被告二人行為後，刑法於94年1 月7 日修正通過，於94年2
    月2 日公布，並於95年7 月1 日施行。按行為後法律有變更
    者，適用行為時之法律，但行為後之法律有利於行為人者，
    適用最有利於行為人之法律，現行刑法第2 條第1 項定有明
    文。此條規定乃與刑法第1 條罪刑法定主義契合，而貫徹法
    律禁止溯及既往原則，係規範行為後法律變更所生新舊法律
    比較適用之準據法，是刑法第2 條本身雖經修正，但刑法第
    2 條既屬適用法律之準據法，本身尚無比較新舊法之問題，
    應一律適用裁判時之現行刑法第2 條規定以決定適用之刑罰
    法律。又本次刑法修正之比較新舊法，應就罪刑有關之共犯
    、未遂犯、想像競合犯、牽連犯、連續犯、結合犯，以及累
    犯加重、自首減輕暨其他法定加減原因（如身分加減）與加
    減例等一切情形，綜其全部罪刑之結果而為比較（最高法院
    95 年5月23日95年度第8 次刑庭會議決議參照）。經查：
  (一)被告二人行為時之刑法第41條第1 項前段規定：「犯最重本
    刑為5 年以下有期徒刑以下之刑之罪，而受6 個月以下有期
    徒刑或拘役之宣告，因身體、教育、職業、家庭之關係或其
    他正當事由，執行顯有困難者，得以1 元以上3 元以下折算
    一日，易科罰金。」又被告行為時之易科罰金折算標準，修
    正前罰金罰鍰提高標準條例第2 條前段（現已刪除）規定，
    就其原定數額提高為100 倍折算1 日，則本件被告行為時之
    易科罰金折算標準，應以銀元300 元折算1 日，經折算為新
    臺幣後，應以新臺幣900 元折算為1 日。惟95年7 月1 日修
    正公布施行之刑法第41條第1 項前段則規定：「犯最重本刑
    為5 年以下有期徒刑以下之刑之罪，而受6 個月以下有期徒
    刑或拘役之宣告者，得以新臺幣一千元、二千元或三千元折
    算一日，易科罰金。」比較修正前後之易科罰金折算標準，
    以修正前刑法第41條第1 項前段規定，較有利於被告，故此
    部分依修正前刑法第41條第1 項前段規定，諭知易科罰金折
    算標準。
  (二)關於法定罰金刑部分，修正後刑法第33條第5 款規定「罰金
    ：新臺幣1 千元以上，以百元計算之」，與修正前刑法第33
    條第5 款規定「罰金：1 元以上」不同，經比較新舊法結果
    ，以舊法較有利於被告，故依刑法第2 條第1 項前段規定，
    本案關於法定刑罰金部分，自應適用行為時之法律即修正前
    刑法第33條第5 款規定科處（依最高法院95年台上字第6958
    號、7024號判決要旨，此部分修正應比較新舊法）。
四、核被告二人所為，均係犯刑法第320 條第2 項竊佔罪。爰審
    酌被告二人均無任何犯罪前科，有台灣高等法院被告前案紀
    錄表在卷可稽，素行良好，竟為圖自己之方便，而各自在上
    開土地興建建物，養殖蝦子、鴨子及豬隻，實有不該，惟犯
    罪後坦承犯行，且與被害人均達成和解，此有被害人提出之
    刑事調解陳報狀可稽，足見渠等犯後態度良好等一切情狀，
    分別量處如主文所示之刑，並依中華民國96年罪犯減刑條例
    ，減其刑期二分之一，並就減刑後之刑度，依修正前刑法第
    41條第1 項規定，諭知易科罰金之折算標準如主文所示，以
    資儆懲。又被告二人前均未曾因故意犯罪經法院判刑確定，
    已如前述，渠等因一時失慮而罹於刑章，且犯罪後均已與被
    害人達成和解，並向被害人購買上開竊佔之土地，且均已給
    付價金及將竊佔部分之土地過戶完畢，並向本院表示悔悟之
    意，故本院認為被告二人已知所警惕，應無再犯之虞，茲以
    暫不執行為適當，爰併分別宣告緩刑2 年，以啟自新。
五、據上論斷，依刑事訴訟法第273條之1、第284條之1、第299
    條第1 項前段，刑法第320 條第2 項、第41條第1 項前段（
    修正前）、第74條第1 項第1 款，刑法施行法第1 條之1 ，
    修正前罰金罰鍰提高標準條例第2 條，中華民國96年罪犯減
    刑條例第2 條第1 項第2 款、第7 條、第9 條，判決如主文
    。
    本案經檢察官李賜隆到庭執行職務。
中    華    民    國    97    年    5     月    5     日
                  刑事第四庭    法  官  王炳人
以上正本證明與原本無異。
如不服本判決應於收受本判決送達後十日內向本院提出上訴書狀，
其未敘述上訴理由者，並得於提起上訴後十日內向本院補提理由
書狀（均須按他造當事人之人數附繕本）「切勿逕送上級法院」
中    華    民    國    97    年    5     月    6     日
                                書記官  潘豐益
附錄本判決論罪科刑法條全文
中華民國刑法第320條第2項
（普通竊盜罪、竊佔罪）
意圖為自己或第三人不法之利益，而竊佔他人之不動產者，依前
項之規定處斷。


司法院資訊處製作；財團法人民間司法改革基金會備份。
